臺灣板橋地方法院刑事判決　　　　　　　　　　　　　九十一年度訴字第六九○號
　　公　訴　人　臺灣板橋地方法院檢察署檢察官
　　被　　　告　乙○○　男　四.
　　指定辯護人　甲○公設辯護人彭宏東
右列被告因偽造貨幣案件，經檢察官提起公訴（九十年度偵字第一三五七六號），甲
○判決如左：
    主  文
乙○○行使偽造之通用紙幣未遂，累犯，處有期徒刑壹年拾月，並於刑之執行完畢或
赦免後，令入相當處所，施以監護年。偽造之新臺幣壹仟元紙鈔貳張（號碼為CM81
2314XB、JL599967UG）、新臺幣伍佰元紙鈔壹張（號碼為EL498573VJ）均沒收。
    事  實
一、乙○○因施用安非他命毒品，自民國八十二年起出現幻聽、被害妄想等症狀，後
    經前臺灣省立桃園療養院八里分院（現改制為行政院衛生署八里療養院）精神鑑
    定診斷為安非他命誘發之精神病症，惟並未規則追蹤治療，常有幻聽干擾及被神
    鬼控制妄想。又其前曾於八十三年、八十四年間分別因妨害家庭、違反麻醉藥品
    管理條例、妨害公務等案件，先後經甲○判處有期徒刑六月、六月、三月、七月
    確定後，定其應執行有期徒刑一年二月，於八十五年十月十一日執行完畢。迄九
    十年八月間，乙○○精神狀態因多年未門診追蹤及藥物治療，持續受幻聽干擾及
    被神鬼控制妄想之影響，導致現實判斷感障礙，已達精神耗弱程度，竟於九十年
    八月十日晚上八時四十五分許，明知其持有自不詳之人取得之新版新臺幣一千元
    紙鈔二張（號碼為CM812314XB、JL599967UG）及五百元紙鈔一張（號碼為EL4985
    73VJ），均係不詳之人偽造之通用紙幣，妄想係神鬼交付其使用，乃持至臺北縣
    中和市○○路景安捷運站內，先持上開新版新臺幣一千元偽鈔一張（號碼為CM81
    2314XB）向服務臺站務人員吳亭穎兌換零錢行使，經吳亭穎檢驗發覺有異表示無
    法兌換，復接續持上開新版新臺幣五百元偽鈔一張（號碼為EL498573VJ）向吳亭
    穎兌換，經吳亭穎檢驗亦有異而表示無法兌換，乙○○行使上開偽鈔未果，始持
    新臺幣一百元真鈔向吳亭穎兌換零錢，嗣經吳亭穎報警，乙○○旋當場為警查獲
    ，並在其身上扣得上開新版新臺幣一千元偽鈔二張、五百元偽鈔一張。
二、案經臺北縣政府警察局中和分局報請臺灣板橋地方法院檢察署檢察官偵查起訴。
    理  由
一、訊據被告乙○○固不否認有於上揭時地持上開偽鈔向證人吳亭穎兌換零錢之事實
    ，但矢口否認有故意行使偽造貨幣之犯行，辯稱：伊不知上開偽鈔係何人給伊的
    ，亦不知上開紙鈔係偽造的，才拿來使用，這一切都是神鬼安排的云云。然查，
    被告右揭持偽鈔行使兌換零錢未果之犯罪事實，業據證人吳亭穎於警訊指證綦詳
    ，並有上開新版新臺幣一千元偽鈔二張、五百元偽鈔一張扣案可資佐證，而該扣
    案之新版新臺幣一千元紙鈔二張、五百元紙鈔一張，經送鑑定結果均屬偽造，此
    有中央銀行發行局九十年十二月二十四日（九○）台央發字第○三○○六三九五
    一號函一紙在卷可稽。復據證人吳亭穎於警訊時證稱：被告持以兌換零錢之偽鈔
    ，以目視便覺有異樣等語情節（見偵查卷七頁反面），以及上開中央銀行發行局
    函所述鑑定上開扣案紙鈔偽造情狀觀之，堪見被告所持上開紙鈔，一般人以目視
    檢驗，即可看出係偽造；況衡諸被告身上除有上開扣案偽鈔外，尚有較低金額之
    新臺幣一百元真鈔，被告果真不知情要兌換零錢，當先持一百元真鈔予以兌換，
    較為便利，然被告卻違反常情，先持其所有最高金額之新臺幣一千元偽鈔向吳亭
    穎兌換零錢，俟無法兌換，接續又持次高金額之新臺幣五百元偽鈔向其兌換，迨
    亦無法兌換時，始持一百元真鈔兌換，綜上所述堪見被告顯然應知悉其所持用之
    新臺幣一千元、五百元等紙鈔均係偽造無訛。是被告上開所辯，要屬卸責之詞，
    尚難採信。本件事證已臻明確，被告上開犯行堪以認定。
二、被告乙○○持上開新版新臺幣一千元、五百元等偽鈔行使兌換零錢未果，核其所
    為，係犯刑法第一百九十六條第三項、第一項之行使偽造通用紙幣未遂罪。公訴
    意旨漏未敘及被告未遂犯行，容有未洽，附此敘明。又其行使偽造紙幣，本含有
    詐欺性質，不另論以詐欺罪。再被告前曾於八十三年、八十四年間分別因妨害家
    庭、違反麻醉藥品管理條例、妨害公務等案件，先後經甲○判處有期徒刑六月、
    六月、三月、七月確定後，定其應執行有期徒刑一年二月，於八十五年十月十一
    日執行完畢，有臺灣高等法院檢察署刑案紀錄簡覆表一紙在卷可稽，被告前受有
    期徒刑執行完畢，於五年以內再犯本件有期徒刑以上之罪，為累犯，應依刑法第
    四十七條規定，加重其刑。另被告已著手於上開行使偽鈔行為之實行，惟兌換時
    即被發現而不遂，為未遂犯，依刑法第二十六條前段規定按既遂犯之刑度減輕之
    。此外，被告經甲○送請臺北榮民總醫院精神鑑定結果，認被告行為時精神狀態
    確因施用安非他命而產生有幻聽、妄想等精神病症狀，惟認被告行使偽造貨幣行
    為與其精神狀態無直接相關，此有該院九十一年八月十二日被告精神鑑定報告一
    份在卷可按，然查被告因施用安非他命毒品，產生幻聽、被害妄想等症狀，為安
    非他命誘發之精神病患，且衡諸被告始終無法明確交代扣案偽鈔來源，並妄想歸
    咎於神鬼，可見其於本件犯案之際，應仍持續受幻聽干擾及被神鬼控制妄想之影
    響，導致現實判斷感障礙，堪認被告於犯上開行使偽鈔行為時，應係處於精神耗
    弱程度，上開鑑定報告所認「被告行使偽造貨幣行為與其精神狀態無直接相關」
    結果，容有未洽，因此被告於犯上開罪行為時，係處於精神耗弱之狀態，故應依
    刑法第十九條第二項之規定遞減其刑，並依法予以先加後減。爰審酌被告犯罪之
    動機、目的、手段、精神狀態、所生危害、犯罪後態度等一切情狀，量處如主文
    所示之刑。又按臺北榮民總醫院上開鑑定書復謂：被告目前仍有幻聽、妄想情形
    ，應給予持續性精神治療等語，被告顯有持續接受治療及適當監督保護之必要，
    爰依刑法第八十七條第二項規定，併予宣告於刑之執行完畢或赦免後，令入相當
    處所，施以監護三年，以達其個人治療及社會防衛之效。扣案之新版新臺幣一千
    元紙鈔二張（號碼為CM812314XB、JL599967UG）及五百元紙鈔一張（號碼為EL49
    8573VJ），均係偽造之通用紙幣，不問屬於犯人與否，均應沒收之，爰依刑法第
    二百條併予宣告沒收。
據上論斷，應依刑事訴訟法第二百九十九條第一項前段，刑法第一百九十六條第三項
、第一項、第二十六條前段、第四十七條、第十九條第二項、第八十七條第二項、第
二百條，罰金罰鍰提高標準條例第一條前段，判決如主文。
本案經檢察官張瑞娟到庭執行職務
中      華      民      國    九十一    年      九      月     三十     日
                                    臺灣板橋地方法院刑事第六庭
                                        法  官  彭  全  曄
右正本證明與原本無異
如不服本判決應於送達後十日內向甲○提出上訴狀
                                        書記官  梁  宜  庭
中      華      民      國    九十一    年      十      月     七       日
附錄本案論罪科刑法條全文：
刑法第一百九十六條
行使偽造、變造之通用貨幣、紙幣、銀行券或意圖供行使之用而收集或交付於人者，
處三年以上十年以下有期徒刑，得併科五千元以下罰金。
收受後方知為偽造、變造之通用貨幣、紙幣、銀行券，而仍行使或意圖供行使之用而
交付於人者，處五百元以下罰金。
第一項之未遂犯罰之。
